【裁判字號】    89,上易,1175
【裁判日期】    890613
【裁判案由】    竊盜等
【裁判全文】
臺灣高等法院臺中分院刑事判決                  八十九年度上易字第一一七五號
    上  訴  人  臺灣台中地方法院檢察署檢察官
    上  訴  人
    即  被  告  甲○○
    選任辯護人  劉建成  律師
                楊銷華  律師
右上訴人因竊盜等案件，不服臺灣台中地方法院八十九年度易字第五十三號中華民國
八十九年三月廿八日第一審判決（起訴案號：臺灣台中地方法院檢察署八十八年度偵
字第二三五六四號），提起上訴，本院判決如左：
      主  文
上訴駁回。
    事實及理由
一、關於恐嚇部分：
    訊據上訴人即被告甲○○（以下稱被告）否認恐嚇犯行，惟查本案經本院審理結
    果，認第一審判決認事用法及量刑均無不當，應予維持，並引用第一審判決書記
    載之事實、證據及理由（如附件）。被告上訴雖謂「告訴人從未目睹被告於系爭
    房屋內為噴漆及貼冥紙之行為，而證人林立浩及李國泰均未證稱當場目擊被告為
    噴漆及貼冥紙之行為，而告訴人提出之六張照片係於八十八年十一月十八日所攝
  ，與被告被訴於八十八年十一月十六日廿三時間所為噴漆等行為，相距有一天時
    間，亦難證明係被告所為，又依上開照片噴潻內容及貼冥紙、畫骷髏頭，僅在詛
    咒告訴人及其同居人陳碧真死亡之意，亦屬民間習俗之說，客觀上均不足以使人
    心生畏懼，亦不足成立恐嚇罪責，另檢察官僅就被告上開行為以公然侮辱起訴，
    原判決則以恐嚇罪判決，二者罪質不同，社會基本事實非同一，原判決此部分判
    決均有未當。」云云，然查被告與告訴人兄弟間因其母過世後財產繼承問題訴訟
    不斷，而被告於八十八年十一月十六日至系爭房屋以紅色噴漆噴寫告訴人死亡等
    字眼並黏貼冥紙之事實，業據告訴人指陳詳確，核與證人李國泰、林立浩所供尚
    相符合，雖證人所供細節略有出入，惟不礙於被告上開基本犯罪事實之真實性，
    復有照片可稽，被告所為上開犯行，目的在於以加害生命加以恐嚇危害告訴人，
    客觀上自足使告訴人心生畏懼，非僅屬於民間迷信之言詞而已，其應成立恐嚇之
    罪責至明，惟被告意在恐嚇，難認被告有公然侮辱之犯罪故意亦明，並據原審判
    決理由論述綦詳，又本件公訴人就被告所為上開噴漆內容及貼冥紙行為，已記載
    於起訴事實，原審判決就起訴之基本社會事實，認被告應成立恐嚇罪責，因此變
    更起訴法條而為判決，亦無不當，被告所為前述辯解，係屬事後卸責之詞，不足
    採信。職是，被告上訴意旨，否認犯罪，為無理由，應予駁回。公訴人以被告上
    開行為，致同棟住戶可共見共聞，另觸犯公然侮辱罪為由提起上訴，亦乏理由，
    併應駁回。
二、關於竊盜部分：
    經本院審理結果，認被告甲○○（以下稱被告）被訴竊盜犯行係屬犯罪不能證明
    ，其證據及理由，業據第一審判決書理由欄記載甚詳，爰引用之（如附件）。原
    審以不能證明被告犯罪，而依刑事訴訟法第三百零一條第一項規定，諭知無罪之
    判決，經核認事用法，並無不合，公訴人上訴意旨謂「系爭房屋告訴人查封後並
    於八十七年十一月四日買受，被告對該屋及屋內物品均無權源，被告破壞門鎖侵
    入該屋，並將該屋之門板竊走，已犯刑法毀損罪、侵入住宅罪、竊盜罪，原審認
    為不構成犯罪，亦有違誤。」云云，經查本件系爭房屋雖於八十七年七月八日經
    告訴人聲請查封，並交付其保管等情，固有告訴人提出之指封切結書可稽，惟查
    八十七年九月三日告訴人猶陳報法院系爭房屋仍由被告出租於曹振泰使用，迄至
    同年十一月中旬始搬離該屋，而法院歷次拍賣公告中仍載明「拍定後不點交」，
    足見被告於房屋查封後猶實際上管理使用該屋，而於該期間被告亦有斥資為房屋
    之修繕，被告於房屋未點交於告訴人前，為取回其以往修繕之物而僱請鎖匠開取
    門鎖，尚難認有毀損及侵入住宅之故意，另關於告訴人指訴被告竊取之二塊門板
    ，亦無證據足資證明係被告所竊，於何時取走，並據原審判決理由論述綦詳，此
    外，又乏其他積極事證足證被告犯行，自難遽律被告罪責，公訴人上訴認應就被
    告予以論罪科刑，而指摘原判決不當，為無理由，應予駁回。
三、據上論斷，應依刑事訴訟法第三百七十三條、第三百六十八條，判決如主文。
本案經檢察官丙○○到庭執行職務。
中      華      民      國    八十九     年      六       月    十三    日
                                  臺灣高等法院臺中分院刑事第一庭
                                        審判長法  官  陳  紀  綱
                                              法  官  陳  登  源
                                              法  官  蕭  錦  鍾
右正本證明與原本無異。
不得上訴。
                                              書記官  蘇  昭文
中      華      民      國    八十九     年      六       月    十五    日
                                                                        Ｏ
臺灣臺中地方法院刑事判決                            八十九年度易字第五三號
    公  訴  人  台灣台中地方法院檢察署檢察官
    被      告  甲○○    男  四十四歲（民國○○○年○月○日生）
                          住台中市○○○路○段七六巷十三號
                          身分證統一編號：Ｂ一二二三七一一二號
    選任辯護人  楊銷樺律師
                劉建成律師
右列被告因竊盜案件，經檢察官提起公訴（八十八年度偵字第二三五六四號），本院
判決如左：
    主  文
甲○○以加害生命之事恐嚇他人，致生危害於安全，累犯，處有期徒刑肆月，如易科
罰金，以參佰元折算壹日。
被訴竊盜部分無罪。
    事  實
一、甲○○於民國八十年間，曾因詐欺罪，經台灣高等法院台中分院判處有期徒刑一
    年四月，減為有期徒刑八月，並於八十五年六月七日執行完畢。猶不知悔改，復
    因與其兄乙○○共有門牌台中市○○街五○號五樓之一之房屋（甲○○應有部分
    三分之一、乙○○應有部分三分之二），其應有部分嗣遭乙○○聲請本院民事執
    行處予以強制執行，並於八十八年十一月四日由乙○○拍定且於當日取得該持分
    之權利移轉證書，甲○○因而心有未甘，乃以加害乙○○生命而予恐嚇之犯意，
    於八十八年十一月十六日二十三時許至該房屋，以紅色噴漆在牆壁上噴寫「振廷
    真棺墓」、「廷真亡、真廷墓園」、「骷髏頭（用畫的）」等字，並黏貼冥紙，
    致乙○○心生畏懼。
二、案經被害人乙○○訴請臺灣臺中地方法院檢察署檢察官偵查起訴。
    理  由
一、訊據被告甲○○，矢口否認為右述之行為。惟查，右揭事實，業據告訴人乙○○
    指訴綦詳，並有其提出該屋牆壁被噴漆後之照片六張附卷可稽；且該屋之對面住
    戶李國泰證稱「那天我聽到有噴漆的聲音，我從我家門孔眼看到被告在對面燒冥
    紙，我就去請主委林立浩下來，我去請主委下來時還有聽到噴漆的聲音，被告在
    和主委說話時，我有聽到他說你們不讓我住此房子，我也有地方住，但不會給你
    們好日子過」，該大樓之主任委員林立浩結稱「李國泰叫我，我才下來看，那時
    看到被告在屋內，當時屋內情形和告訴人所提出之照片一樣」（本院八十九年一
    月十八日訊問筆錄）；又本院勘驗卷附之該六張照片，發現該房屋牆壁除噴上右
    載諸字外，尚噴有「林媽冤死」、「林媽育英在天之零」、「永住不移」等字，
    而林育英係被告及告訴人已逝世之母親，此經渠二人陳明在卷，是前揭恐嚇告訴
    人之字句若係他人所寫，斷無將已過世之林母牽扯其中，亦不可能寫上「永住不
    移」，唯有被告與告訴人於其母過世後，因財產繼承問題訴訟不斷（此有台灣高
    等法院台中分院八十七年度上訴字第二六三一號刑事判決、告訴人據以聲請強制
    執行之本院八十七年度訴字第二號民事判決在卷可參），及被告不肯接受原為其
    在使用管理之該屋已完全歸屬告訴人所有之事實，方有可能噴寫該些字句，因認
    被告所辯僅係卸責之詞，不足採信。本件事證明確，被告犯行應堪認定。
二、按紅色代表血，冥紙代表陰界，被告在所有權完全屬於告訴人之房屋中，以紅色
    噴漆噴寫與死亡有關之字句並黏貼冥紙，其以加害生命之事恐嚇告訴人之意已昭
    然若揭，此亦為告訴人在告訴狀中所主張，公訴人偵查結果，卻以刑法第三百零
    九條第一項之公然侮辱罪起訴，顯有未洽（理由詳後述），今因起訴之基本社會
    事實，與本院所認定之事實同一，本院自得變更起訴法條逕行判決，附此敘明。
    核被告所為，係犯刑法第三百零五條之恐嚇危害安全罪。又被告於八十年間，曾
    因詐欺罪，經台灣高等法院台中分院判處有期徒刑一年四月，減為有期徒刑八月
    ，並於八十五年六月七日執行完畢，有台灣高等法院被告全國前案紀錄表在卷可
    按，其受有期徒刑之執行完畢後，五年以內再犯本件有期徒刑以上之罪，為累犯
    ，依刑法第四十七條規定，應加重其刑。爰審酌被告犯後飾詞矯卸、毫無悔意，
    及行為之對象係自己之兄長等情狀，量處如主文所示之刑，並諭知易科罰金之折
    算標準。
三、公訴意旨另以：被告甲○○於八十八年十一月十六日二十三時許，係未經告訴人
    乙○○之同意，而以破壞門鎖、拆下門板之方式進入該房屋，嗣除了在牆壁上噴
    寫右揭字句並黏貼冥紙外，並將門板竊走。因認被告所為涉有刑法第三百零六條
    侵入住宅、第三百零九條第一項公然侮辱、第三百二十條第一項竊盜、第三百五
    十四條毀損之罪嫌云云。
四、按犯罪事實應依證據認定之，無證據不得推定其犯罪事實；又不能證明被告犯罪
    者，應諭知無罪之判決。刑事訴訟法第一百五十四條、第三百零一條第一項定有
    明文。公訴人認被告涉犯右揭罪嫌，無非係以該房屋自八十八年十一月四日起已
完全屬於告訴人所有，被告未經其同意，即破壞門鎖進入、拆下門板、竊走門板
    ，致該棟大樓之住戶得共聞共見該屋內所噴寫之字句為其依據。然訊據被告甲○
    ○，堅詞否認全部指控，辯稱：該間房屋原係其在管理使用，內部之家具盡是伊
    所有，伊當然有權利進出何必破壞門鎖，更無竊取己物之理等語。
五、經查，告訴人於八十七年七月八日引導執行人員查封被告對該房子之持分後，又
    於八十七年九月三日，向本院民事執行處陳報該房屋目前係由被告出租給曹振泰
    使用，而執行處亦在歷次之拍賣公告中，載明「拍定後不點交」之條件，此經本
    院調取本院八十七年度執九字第一一四三六號執行卷核閱明確；又證人曹振泰結
    稱「我是八十七年四月和甲○○談好，四月底般進去住，大概住到八十七年十一
    月中旬，我離開時，將鑰匙交給管理員，請他交給甲○○」（本院八十九年二月
    二十二日訊問筆錄），李國泰稱「主委跟被告說此屋我們沒有不讓他住，我就回
    去了，不知他何時走，我沒有看到被告拿走門板」，林立浩稱「被告有參加過住
    戶大會」（本院八十九年一月十八日訊問筆錄），足徵該房屋於查封前，確實係
    被告在管理使用，且無證據證明被告在八十八年十一月十六日將門板竊走；再證
    人黃俊洲稱「甲○○於八十七年六、七月間有叫我去修繕該房屋（被告主張修繕
    時間係八十八年元月間），當時我是將房子的地板、天花板、牆壁及衛浴設備全
    部打掉，後來做到隔間的磚砌好了，樑柱漆好了，不銹鋼的門窗裝好了，衛浴也
    裝上去了，地板本來是要鋪花崗岩，但還沒有鋪，衛浴的錢被告已經付給水電的
    ，我的部分也收了七十幾萬的工程款，：：：看告訴人於拍定後所照的四張照片
    （告訴人於本院另提出，現置於證物袋中），其中地板部分是我拆後尚未鋪新的
    ，而衛浴部分則不知又被何人破壞」（本院八十九年三月二十六日審判筆錄），
    此並有被告開給黃俊洲於八十八年一月至四月兌領之支票影本二十紙，及黃俊洲
    於八十八年元月十九日出具之估價單一張存卷足參，顯見於曹振泰退租後，被告
    有花了七十幾萬元僱請黃俊洲修繕該房子之事實；今該房子於查封前既係由被告
    管理使用中，當不因被告之持分遭查封而有所改變，是其斥資修繕，尚非法所不
    許，縱其事後再將所裝好之衛浴拆除，亦無不法所有意圖之情事，且被告果係有
    心破壞，焉有花費七十幾萬元之理，是告訴人於告訴狀中指摘被告竊取馬桶、洗
    臉台、門板諸情，並不可採；又該房屋於拍定後既未點交給告訴人，被告進入原
    為其所使用占有之房屋，尚難謂其無故侵入，且李國泰稱「在八十八年十一月十
    六日前一星期，我有聽到對面砰砰的聲音，我從我家門孔眼有看到被告和另一男
    子在對面，好像在開鎖，後來那男子走了，我又聽到屋內有一女子說其他東西怎
    麼辦，被告回答較好的東西先拿走」（本院八十九年一月十九日訊問筆錄），可
    知被告應係為了拿走己物，方僱請鎖匠打開業經告訴人於八十八年十一月五日拍
    定後新換之門鎖，而非故意要破壞該門鎖甚明；另該屋之門板於何時？如何？不
    見，並無證據可資證明，是被告於噴寫前揭字句時，是否該門已不見，足以令左
    右鄰居共聞共見內部之情形，亦不得而知，而該門板當時若還在，該房屋則非公
    眾所得共聞共見之處，被告所為與公然侮辱罪之構成要件顯不相符，且公然侮辱
    罪係即成犯，亦不因行為後事實改變而受影響，況被告曾向林立浩稱「你們不讓
    我住此房子，我也有地方住，但不會給你們好日子過」等語，益徵其意係在恐嚇
    非侮辱。綜上所述，認被告所辯堪以採信。此外，復查無任何積極證據足資證明
    被告此部分有何公訴人所指之犯行，其中被訴公然侮辱罪部分已變更起訴法條（
    詳如前述），而侵入住宅及毀損部分，因檢察官認與前揭論罪科刑之恐嚇危害安
    全罪部分有牽連犯之裁判上一罪關係，乃不另為無罪之諭知，竊盜門板部分，依
    右揭條文規定，自應為無罪之判決。
據上論斷，應依刑事訴訟法第二百九十九條第一項前段、第三百條、第三百零一條第
一項，刑法第三百零五條、第四十七條、第四十一條，罰金罰鍰提高標準條例第一條
前段、第二條，判決如主文。
中      華      民      國      八十九      年    三    月    二十八    日
                                      臺灣台中地方法院刑事第三庭
                                          法  官  李  秋  娟
右正本證明與原本無異。
如不服本判決，應於判決送達後十日內向本院提出上訴狀，上訴於臺灣高等法院臺中
分院( 須附繕本 )。
                                          書記官
中      華      民      國      八十九      年    三    月    二十八    日
附錄論罪科刑法條
刑法第三百零五條
以加害生命、身體、自由、名譽、財產之事恐嚇他人，致生危害於安全者，處二年以
下有期徒刑、拘役或三百元以下罰金。


司法院資訊處製作；財團法人民間司法改革基金會備份。
